【裁判字號】    95,交易,184
【裁判日期】    951207
【裁判案由】    過失傷害
【裁判全文】
臺灣士林地方法院刑事判決             95年度交易字第184號
公  訴  人  臺灣士林地方法院檢察署檢察官
被      告  丙○○
上列被告因過失傷害案件，經檢察官聲請簡易判決處刑（94年度
調偵字第80號），本院士林簡易庭認為不宜以簡易判決處刑，簽
移由本院普通庭改依通查程序審理（95年度士簡字第108 號），
本院判決如下：
    主  文
丙○○因過失傷害人，處有期徒刑肆月，如易科罰金以銀元參佰
元即新台幣玖佰元折算壹日。
    事  實
一、丙○○於民國93年2 月15日凌晨4 時30分許，騎乘車牌號碼
    LF7-911 號重型機車，沿臺北市○○區○○路，由東往西方
    向行駛，途經該路與延平北路六段之有號誌交岔路口之際，
    本應注意行經上開有號誌交岔路口時，其行進、轉彎應遵守
    燈光號誌之指示，而依當時情形，並無不能注意情事，竟疏
    未注意，仍貿然闖越紅燈前行，適有丁○○（遭告訴過失傷
    害部分，另行不起訴處分）騎乘車牌號碼066-AAA號大型重
    機車，沿延平北路，由北向南方向行駛，造成丙○○所騎上
    開機車前方撞擊丁○○所騎上開機車之車身左側，致雙方均
    人車倒地，使丁○○受有左膝後十字韌帶撕裂性骨折之傷害
    。
二、案經丁○○告訴，經臺灣臺北地方法院檢察署發交臺北市政
    府警察局士林分局調查後，再由該署呈請臺灣高等法院檢察
    署檢察長令轉臺灣士林地方法院檢察署檢察官偵查後聲請簡
    易判決處刑。
    理  由
一、訊據被告丙○○，對於在上揭時地與丁○○所騎乘車牌號碼
    066-AAA 號大型重機車發生碰撞一事坦承之，惟矢口否認有
    何過失傷害犯行，辯稱：伊當時行車方向是綠燈，並無闖紅
    燈，亦未搶黃燈，伊行駛到交岔路口中心點時，就被撞到了
    ，隨後伊就意識不清等語。惟查：
  (1)本件車禍之發生係因被告闖紅燈而發生，業據證人即告訴人
    丁○○分別於警詢、偵查及本院審理中證述甚詳（93年度偵
    字第16051 號偵查卷第9 、32、49頁，本院審判筆錄第11、
    12頁），核與現場目擊證人甲○○於本院審理時結證稱：「
    我沒有看到被告機車如何闖紅燈的過程，我是感覺到有車子
    從我身旁呼嘯而過，但是否是被告的車，我不知道。警詢時
    我回答說被告機車闖紅燈是否是依據經驗法則或是我現場目
    睹情況，因為時間已久，我也無從想起。但我印象中是在我
    停等紅燈時發生車禍，停等多久時間忘記了，但我確定是已
    經有停等有一會兒才發生車禍。」、「（問：當時你的同向
    車，有無他車在等紅燈？）有。」，及於偵查中明確結證稱
    ：「（問：如何看見車禍之發生）我當時停在等紅綠燈處，
    那條路是在往台北重陽橋那裡，就感覺後方有摩托車騎過去
    ，後來就「碰一聲」，車禍發生點是在我左前方」、「當時
    候我確定是在等紅燈，因我車子旁還有2 、3 部車在等」、
    「我能確定說與我不同向的車是黃色的那種重型機車（即丁○○所騎之機車）」等語，（見94年調偵字第80號卷第20
    頁）及證人即現場處理之警員乙○○於本院審理時結證稱：
    「（問：你到現場後，證人甲○○向你表示，他有目擊車禍
    現場？）是。他說，他沿臺北市○○區○○路東往西（百齡
    橋往重陽橋方向），他看到被告騎摩托車，當時已經是紅燈
    ，被告速度很快，闖紅燈，丁○○騎乘重機車由延平北路往
    台北方向，被告機車就撞到丁○○的機車。」等語均大致吻
    合。
  (2)被告雖辯稱其未闖紅燈，亦無搶黃燈，惟據其於警員乙○○
    在醫院制作之談話紀錄時已坦稱「我行至路口停止線前約10
    公尺，我看見綠燈轉換為黃燈，我當時車速為40至50公里，
    所以我未停下」等語，此有交通事故談話紀錄表附於本院卷
    內，雖於本院行準備程序時一度稱該筆錄不確實，嗣於審理
    中又改稱：「我說「停止線前十公尺」，這句話我當時有沒
    有講我忘記了，當時意識不是很清楚。那次筆錄其他的記載
    沒有問題。」云云，惟據當時制作筆錄之員警乙○○於本院
    審理時結證稱；「（問：何以九日後才製作筆錄？）是與被
    告聯絡，其父親同意，確認被告身體狀況允許製作筆錄才製
    作筆錄，製作筆錄當時，被告父親也在場。」、「當時我是
    帶錄音筆，但是我到醫院時，有先詢問被告車禍發生的狀況
    ，被告說他是由新店出來要去台北火車站，我跟被告說，有
    人看到他闖紅燈，被告第一次說他沒有看到號誌，我問被告
    ，不是紅燈，那是不是綠燈，他說是黃燈，」等語，本院並
    當場勘驗證人乙○○與被告間在醫院之談話錄音帶，其談話
    內容為：「警員詢問被告：有無看到號誌？被告第一次說他
    忘記了，第二次，員警問被告是否闖紅燈？被告說，不是紅
    燈.. 應 該是黃燈」，此有勘驗筆錄附於本院95年11月16
    日審判筆錄內。是被告辯稱其當時是綠燈其未闖紅燈或黃燈
    一事即難採信。
  (3)又被告雖質疑證人甲○○可能與告訴人丁○○有關係，其證
    言不可採，惟查證人甲○○係在現場目睹車禍發生後即在現
    場打電話報案，約數分鐘後警員乙○○即趕到現場（依被告
    提出附於本院卷內之95年5 月23日收文之刑事請求狀內所附
    之證物四：警察局交通警察大隊95年5 月15日EDAＺ00000000
    000 號函文記載員警到達時間為95年2 月15日上午4 時34分
    ），甲○○即趨前表明報案人身分並陳述所目睹之經過，而
    車禍當時被告與告訴人均已受傷，且當時為凌晨4時30 分許
    ，告訴人如何可能在三更半夜，且又不到數分鐘之時間內找
    1 位熟識之人來串證，因而被告懷疑證人甲○○有可能是告
    訴人臨時找來串證之猜測，實難成立，證人甲○○之證言應
    可採信。此外復有診斷證明書、臺北市○○○○○道路交通
    事故現場圖、道路交通事故調查報告表、談話紀錄表、現場
    與車損照片、臺北市政府警察局交通警察大隊事故肇事原因
    初步分析研判表等附於偵查卷可參，顯見被告闖越紅燈之事
    實，應可認定。
二、按汽車行經交岔路口時，本應注意，行進、轉彎均應遵守燈
    光號誌之指示，道路交通安全規則第102 條第1 項第1 款定
    有明文。被告駕車自應注意上述道路交通安全規定，且依當
    時路狀，又無不能注意之情形，竟疏不注意而貿然闖越紅燈
    ，以致肇事，致人受傷，被告自應負過失責任。又臺北市車
    輛行車事故鑑定委員會及臺北市車輛行車事故鑑定覆議委員
    會亦認定被告有上開過失，此有臺北市車輛行車事故鑑定委
    員會94年5 月30日北鑑審字第09430159000 號函所附鑑定書
    及臺北市政府交通局95年3 月28日北市交五字第09531232
    400 號函所附鑑定覆議意見書各1 份分別附於偵查卷及本院
    卷可參，被告之過失與本件車禍之發生而致被害人受傷有相
    當之因果關係，被告之過失傷害犯行應堪認定，應予依法論
    科。
三、核被告所為，係犯刑法第284 條第1 項前段之過失傷害罪。
    按被告行為後，刑法第2 條法律變更適用及第33條第5 款罰
    金之規定、第41條易科罰金折算之標準之規定，已於94年1
    月7 日經立法院修正三讀通過，總統命令公布，於95年7 月
    1 日施行，該第2 條係規範行為後法律變更適用所生新舊法
    律比較適用之準據法，於新法施行後，應適用新法第2 條第
    1 項之規定，為「從舊從輕」之比較。罰金刑部分，刑法分
    則編各罪所定罰金刑之貨幣單位原為銀元，修正前刑法第33
    條第5 款規定：「罰金：1 元（銀元）以上。」，而依罰金
    罰鍰提高標準條例規定，就72年6 月26日前修正之刑法部分
    條文罰金數額提高2 至10倍，其後修正者則不提高倍數，並
    依現行法規所定貨幣單位折算新臺幣條例規定，以銀元1 元
    折算新臺幣3 元；修正後刑法第33條第5 款規定：「罰金：
    新臺幣1000元以上，以百元計算之。」，刑法第33條第5 款
    所定罰金貨幣單位經修正為新臺幣後，刑法分則各罪所定罰
    金刑之貨幣單位亦應配合修正為新臺幣，為使刑法分則編各
    罪所定罰金之最高數額與刑法修正前趨於一致，乃增訂刑法
    施行法第1 條之1 ：「中華民國94年1 月7 日刑法修正施行
    後，刑法分則編所定罰金之貨幣單位為新臺幣。94年1 月7
    日刑法修正時，刑法分則編未修正之條文定有罰金者，自94
    年1 月7 日刑法修正施行後，就其所定數額提高為30倍。但
    72年6 月26日至94年1 月7 日新增或修正之條文，就其所定
    數額提高為3 倍。」；從而，刑法分則編各罪所定罰金刑之
    最高數額，於上開規定修正後並無不同，惟修正後刑法第33
    第5 款所定罰金刑最低數額，較之修正前提高，自以修正前
    刑法第33條第5 款規定，較有利於被告。又修正前刑法第41
    條第1 項前段規定：「犯最重本刑為5 年以下有期徒刑以下
    之刑之罪，而受6 個月以下有期徒刑或拘役之宣告，因身體
    、教育、職業、家庭之關係或其他正當事由，執行顯有困難
    者，得以1 元以上3 元以下折算1 日，易科罰金。」又修正
    前罰金罰鍰提高標準條例第2 條（於95年7 月1 日修正刪除
    ）規定，就其原定數額提高為100 倍折算1 日，則本件被告
    行為時之易科罰金折算標準，最高得以銀元300 元折算1 日
    ，經折算為新臺幣後，應以新臺幣900 元折算為1 日。惟95
    年7 月1 日修正公布施行之刑法第41條第1 項前段則規定：
    「犯最重本刑為5 年以下有期徒刑以下之刑之罪，而受6 個
    月以下有期徒刑或拘役之宣告者，得以新臺幣1000元、2000
    元或3000元折算1 日，易科罰金。」比較修正前後之易科罰
    金折算標準，以修正前之規定，較有利於被告，則應依修正
    後刑法第2 條第1 項前段，適用修正前刑法第41條第1項 前
    段規定，定其折算標準。爰審酌被告係闖紅燈肇事，被害人
    並無過失，及被害人受傷之狀況，被告之品行、智識、及至
    今仍未與被害人和解賠償被害人之損失等一切情狀，量處如
    主文所示之刑，並依上述修正前刑法第41條第1 項前段規定
    ，諭知易科罰金之折算之標準，以示懲儆。又被告肇事後，
    最先抵達現場之警員乙○○是先與目擊證人甲○○及被害人
    丁○○談話，由該2 人告知肇事者為被告，而被告當時因受
    傷，已在救護車上，此業經證人即警員乙○○於本院審理時
    供述甚詳，是警員乙○○未訊問被告前已知悉本件車禍肇事
    者為被告，是本案被告並無自首之適用，併此敘明。
據上論斷，應依刑事訴訟法第452 條、第299 條第1 項前段，修
正後刑法第2 條第1 項前段、刑法第第284 條第1 項前段、修正
前刑法第41條第1 項前段，罰金罰鍰提高標準條例第1 條前段，
修正前罰金罰鍰提高標準條例第2 條，現行法規所定貨幣單位折
算新台幣條例第2 條，判決如主文。
本案經檢察官王以文到庭執行職務
中    華    民    國    95    年    12    月    7     日
                  刑事第三庭審判長法  官  蔡明宏
                                  法  官  周明鴻
                                  法  官  賴邦元
以上正本證明與原本無異。
如不服本判決，應於判決送達後10日內，向本院提出上訴狀。
                                  書記官  游意婷
中    華    民    國    95    年    12    月    7     日
附錄本案論罪科刑法條之依據：
中華民國刑法第284條
（過失傷害罪）
因過失傷害人者，處 6 月以下有期徒刑、拘役或 5 百元以下罰
金，致重傷者，處1 年以下有期徒刑、拘役或5 百元以下罰金。
從事業務之人，因業務上之過失傷害人者，處1 年以下有期徒刑
、拘役或1 千元以下罰金，致重傷者，處3 年以下有期徒刑、拘
役或2 千元以下罰金。


司法院資訊處製作；財團法人民間司法改革基金會備份。
